臺灣花蓮地方法院民事裁定             100年度監宣字第55號
聲  請  人  桃園縣政府
法定代理人  吳志揚
送達代收人  楊良文
相  對  人  陸林瓊藻
利害關係人  行政院國軍退除役官兵輔導委員會玉里榮民醫院
法定代理人  林知遠
上列聲請人聲請監護宣告事件，本院裁定如下：
    主    文
宣告陸林瓊藻（女、民國○○年○○月○○日生、身分證統一編號：Ｚ0
00000000號）為受監護宣告之人。
選定桃園縣政府為受監護宣告之人之監護人。
指定行政院國軍退除役官兵輔導委員會玉里榮民醫院為會同開具
財產清冊之人。
程序費用新臺幣壹仟元由受監護宣告之人陸林瓊藻負擔。
    理    由
一、按對於因精神障礙或其他心智缺陷，致不能為意思表示或受
    意思表示，或不能辨識其意思表示之效果者，法院得因本人
    、配偶、四親等內之親屬、最近一年有同居事實之其他親屬
    、檢察官、主管機關或社會福利機構之聲請，為監護之宣告
    。民法第14條第1項定有明文。
二、聲請意旨略以：相對人陸林瓊藻因患有精神分裂症妄想型，
    於民國87年間經配偶陸偉良送至行政院國軍退除役官兵輔導
    委員會玉里榮民醫院（下簡稱玉里榮民醫院）住院療養迄今
    ，其日常生活需人協助，已不能為意思表示。相對人之配偶
    已於100年1月23日死亡，其亦無子女及親友協助聲請其受監
    護宣告，聲請人為身心障礙者之主管機關，為此依民事訴訟
    法第597條以下之規定，聲請宣告相對人為受監護宣告之人
    ，併選定聲請人為受監護宣告之人陸林瓊藻之監護人，利害
    關係人即玉里榮民醫院為會同開具財產清冊之人等語，並提
    出戶籍謄本、診斷證明書、身心障礙手冊等件為證。
三、經查：本院在鑑定人即玉里榮民醫院醫師莊暘安前訊問相對
    人，審驗相對人之心神狀況，其對本院提問出現答非所問等
    情，有勘驗筆錄在卷可稽。復有玉里榮民醫院函覆之鑑定報
    告書略以：「一、個人病史：相對人自23歲起出現妄想、幻
    覺、混亂行為等精神症狀，經診斷為精神分裂疾患。過去因
    病識感不佳影響服藥規律性，以致症狀起伏，自87年間起於
    本院住院安置。二、身體狀態：相對人目前規律服用高血壓
    藥物可保持血壓穩定。三、精神狀態：相對人意識清楚、注
    意力略顯分散，對於時空定向感有障礙。言談內容簡單而貧
    乏，缺少言語主動性，多需他人提問才回答，且偶有答非所
    問之情形。會談當時無明顯怪異妄想或負面想法干擾，但懷
    疑有人聲聽幻覺干擾，雖經治療與復健，仍呈現妄想幻覺干
    擾、自語、認知功能障礙、社交與聲活自理能力缺損。四、
    日常生活狀況：相對人可被動配合病房內作息時間，且可自
    行進食與如廁，然仍須護理人員督促與協助其作息，相對人
    無管理處分自己財產之經濟活動能力與社會性能力。鑑定結
    果為有精神障礙，完全不能為意思表示或受意思表示或辨識
    其意思表示效果之能力，預後及回復可能性低。」等語，有
    本院100年9月22日訊問筆錄及玉里榮民醫院100年10月11日
    玉醫醫字第1000009588號函暨所附精神鑑定報告書各1件在
    卷可稽，堪認相對人因精神分裂疾患之精神障礙或其他心智
    缺陷，致不能為意思表示或受意思表示。又查聲請人係主管
    機關，是本件聲請，核與法相符。本件聲請為有理由，應予
    准許，爰宣告陸林瓊藻為受監護宣告之人。
四、又受監護宣告之人應置監護人。法院為監護之宣告時，應依
    職權就配偶、四親等內之親屬、最近一年有同居事實之其他
    親屬、主管機關、社會福利機構或其他適當之人選定一人或
    數人為監護人，並同時指定會同開具財產清冊之人。法院為
    前項選定及指定前，得命主管機關或社會福利機構進行訪視
    ，提出調查報告及建議。監護之聲請人或利害關係人亦得提
    出相關資料或證據，供法院斟酌。法院選定監護人時，應依
    受監護宣告之人之最佳利益，優先考量受監護宣告之人之意
    見，審酌一切情狀，並注意下列事項：(一)受監護宣告之人
    之身心狀態與生活及財產狀況。(二)受監護宣告之人與其配
    偶、子女或其他共同生活之人間之情感狀況。(三)監護人之
    職業、經歷、意見及其與受監護宣告之人之利害關係。(四)
    法人為監護人時，其事業之種類與內容，法人及其代表人與
    受監護宣告之人之利害關係。民法第1110條、第1111條、第
    1111條之1分別定有明文。本院審酌聲請人桃園縣政府，依
    身心障礙者權益保障法第2條第1項之規定，為身心障礙者人
    格維護、經濟安全、照顧支持與獨立生活機會等相關權益之
    規劃、推動及監督事項之主管機關；其所屬桃園縣政府社會
    局，依桃園縣政府社會局組織規程第3條之規定，亦設有專
    職身心障礙者之權益維護、福利服務及相關機構之監督與輔
    導等事項之專責單位，對身心障礙者提供保護、服務及照顧
    等事務最為熟悉，是本院認指定桃園縣政府為本件受監護宣
    告人陸林瓊藻之監護人，較能符合受監護宣告人之最佳利益
    ，爰選定桃園縣政府為受監護宣告人之監護人。又行政院國
    軍退除役官兵輔導委員會玉里榮民醫院為行政院國軍退除役
    官兵委員會之附屬機構，然為長期照護、教養受監護宣告人
    陸林瓊藻之機構，對其財產狀況了解，爰併指定玉里榮民醫
    院為會同開具財產清冊之人。另依民法第1113條準用同法第
    1099條之規定，於監護開始時，監護人對於受監護宣告人陸
    林瓊藻之財產，應會同玉里榮民醫院，於2個月內開具財產
    清冊，並陳報法院，併此敘明。
五、依民事訴訟法第608條第1 項裁定如主文。
中    華    民    國   100    年    10    月  31  日
                  家事法庭      法  官   陳淑媛
以上正本證明與原本無異。
如不服本裁定關於選定監護人及指定會同開具財產清冊之人等部
分，應於送達後10日內向本院提出抗告狀，並繳納抗告費新臺幣
1000元；其餘關於宣告監護之部分，不得抗告。
中    華    民    國   100    年    10    月    31    日
                                書記官   唐千惠